臺灣高等法院臺中分院刑事判決　　　　　　　　九十二年度重上更(三)字第七二號
　　上　訴　人
　　即　被　告　乙○○
　　選任辯護人　林春榮
    主      文
原判決撤銷。
乙○○使人受重傷，未遂，處有期徒刑貳年陸月。
    事      實
一、乙○○與丙○○原係國立中興大學植物病理系同班同學，丙○○之大學畢業成績
    優於乙○○，惟二人應屆畢業後再同時考入該校植物病理研究所時，乙○○之入
    學成績反倒優於丙○○，嗣於民國（下同）八十三年間，乙○○之室友搬離，即
    邀請丙○○同住，惟遭丙○○拒絕，乙○○乃質問丙○○是否因研究所入學考試
    成績不如伊，遂懷恨因而拒絕與伊同住等語，未得到丙○○回答，且因乙○○自
    認丙○○始終係伊強勁對手，即心生警惕，嗣乙○○因恐丙○○研究所結業時之
    成績比伊優越，有失伊研究所入學成績優於丙○○之面子，且為報復丙○○拒絕
    與伊同一宿舍之羞辱，乃思有所報復，欲使丙○○無法順利於八十五年七月間如
    期畢業，竟萌使人受重傷之不確定故意及意圖為自己不法所有之犯意，除乙○○
    在實驗室取得Ａ crylamide（丙烯醯胺）化學藥品，不需登記，該毒物放置於一
    樓之實驗室內，研究生可隨意拿取，及從實驗差額或廢液中拿取微量之磷三十二
    外，另從不詳處所，以不詳方法取得Ｎalidixic acid，Ｅthidium bromide等有
    害化學藥品，自八十三年十月二十九日起至八十五年三月中旬止（其中於八十五
    年二月間某日，乙○○未經登記，竊取置於該校遺傳工程中心二樓走廊冷凍櫃中
    鉛罐內之放射性物質磷三十二（P 32）０點○一毫居里一次），乙○○並預見放
    射性物質磷三十二，及Ａcrylamide 等有毒化學藥品，均屬有害人體健康病變，
    甚或有致癌使人體之健康有重大不治或難治之傷害之可能，竟將上開方法取得之
    磷三十二及Ａcrylamide 等有毒化學藥品長期微量接續投入丙○○之茶杯、牛奶
    、飲水、茶等日常生活之常用食品內，讓丙○○在不自覺情況飲下，或置於丙○○實驗室之桌椅、書本、抽屜等處，讓丙○○接觸而受污染，乙○○下毒方式，
    依其於筆記簿中所載詳如附表一所示 (其中除八十五年二月十八日係下Ａcrylam
    ide  化學藥品及磷三十二，同年三月中旬係下Ａcrylamide化學藥品外，其餘係
    將Ａcrylamide，Ｎalidixic acid，Ｅthidium bromide 等化學藥品及磷三十二
    ，依不詳比例方式下毒 )，嗣於八十五年三月下旬，丙○○因懷疑自己身體狀況
    明顯變差後，向乙○○查詢，並暗中將雙方對話錄音，乙○○始因己意中止下毒
    而未達重傷害之目的。
二、案經丙○○訴由臺灣臺中地方法院檢察署檢察官偵查起訴。
    理      由
一、訊據上訴人即被告（下稱被告）乙○○，坦承伊與告訴人丙○○係中興大學及研
    究所之同學，兩人成績各有所長，伊並曾於八十五年二月中旬某日，將Ａcrylam
    ide 化學藥品及磷三十二放入告訴人丙○○之茶杯一次，及於同年三月中旬，將
    Ａcrylamide化學藥品放入告訴人茶杯等物內，讓告訴人不知情飲用等情，惟矢
    口否認犯使人受重傷及竊盜之犯行，並先後於原審及本院辯稱：伊放的劑量很少
    頂多他的身體不舒服而已，伊沒有要使他受重傷的意思，只是要延緩他做實驗的
    進度，減慢他畢業的時間，依行政院原子委員會之覆函以及清華大學原子科學技
    術發展中心的報告，告訴人所受之輻射劑量尚在安全標準範圍內可證，事情發生
   後伊向對方坦承有放這些東西在他的杯子內，為了請求對方的原諒，根據他母親
    要求拿了一份保證書要伊照寫，不可再加害告訴人，保證書上的藥品是當時伊實
    驗常在使用的藥品，並不是放在他茶杯裡面的藥品，磷三二是管制藥品，伊當時
    不希望指導教授因此事受影響，所以才沒有照實講，伊取得磷三十二雖未登記，
    亦僅違反校規之規定，無不法所有之意圖，保證書內容與事實並不相符，錄音帶
    伊並沒有承認長期下毒，筆記簿記載伊實驗之紀錄，並不能作為下毒的證據，Ｔ
    ＥＥ是組織培養實驗的簡稱，筆記簿八十五年二月的記載Ｐ並不代表磷三二、Ａ
    ＣＲＹＬＡＭＩＤＥ，在原審伊不爭執是因為伊不清楚法官訊問的是附表的Ｐ還
    是筆記本的Ｐ，二者所代表的意義不一樣，伊在訊問時沒有爭執有放毒在茶杯、
    牛奶、飲水是因為伊的回答被法官的問話打斷了云云。惟查：
(一)被告先後於偵審中，雖僅承認下毒二次（參見他字卷三三、一０七、一０八頁，
    原審卷七十頁，上訴卷二三、八三頁，更一卷四八頁，更二卷三八頁、更三卷第
    七十三頁），惟被告於本院更一審時坦承告訴人於案發前後所錄而提出附卷之錄
    音帶及譯文為真正云云（參見更一卷七六頁），觀之該錄音譯文所載：就有關下
    毒之事，被告先後陳稱：「最起碼是半年前的事了，我希望我能親自去做這件事
    」（參見更一卷一０五頁），「我想知道這兩年內，你的身體狀況有什麼樣的變
    化。因為我知道我在什麼時候放了什麼東西，我不知道你吃下去多少」（參見更
    一卷一０七頁），「我爸爸跟你爸爸說那些資料要銷毀，你爸爸說好」、「我希
    望看著他銷毀，好不好」（參見更一卷一一０頁），「我沒由的選擇，我們只能
    承認部分事實」（參見更一卷一一五頁），可見被告對告訴人下毒之時間頗長，
    非僅伊所辯之下毒兩次而已。又依卷附之被告所有日曆型筆記本三本之影本及照
    片觀之，參酌被告坦承確實長期跟蹤告訴人，並記載告訴人之作息，於本院前審
    並坦認「我自己知道何者是我自己的作息，何者是丙○○的作息」等情（參見更
    一卷三二頁），被告對告訴人之行蹤甚為清楚，被告此舉有何必要性，迄未提出
    合理解釋，顯見被告上開下毒行為早有預謀。
(二)被告雖辯稱：筆記簿是實驗紀錄，非下毒之紀錄云云，但被告於偵審中坦承於八
    十五年二月中旬，將Ａcrylamide 化學藥品及磷三十二，放入告訴人丙○○之茶
    杯一次，及於同年三月中旬，將Ａcrylamide 化學藥品放入告訴人丙○○茶杯中
    等情在卷，核與如附表一所示85.2.18Lab 5P in茶之記載相符（被告就Ｐ係代表
    Ａcrylamide 化學藥品及磷三十二，並不爭執，且與筆記本第二冊底頁記載相符
    ），可見該紀錄內容，並非毫無意義。被告於本院辯稱：筆記簿八十五年二月的
    記載Ｐ並不代表磷三二、ＡＣＲＹＬＡＭＩＤＥ，在原審伊不爭執是因為伊不清
    楚法官訊問的是附表的Ｐ還是筆記本的Ｐ，二者所代表的意義不一樣云云，尚嫌
    無據，其他如附表一之部分記載：
    84.1.28   5P  in木
    84.4.9    10P in木
    84.8.26   300P＋100D in Tea
    84.9.5    400P in Tea 200P(10入)Tea、Brush
              10×P桌面、抽屜、印章、書櫃、椅子、拖鞋、球鞋
    84.9.24   100P in W  140P in Tea   10P in M、好立克、麵茶
    84.10.1   10P in C、抽屜
    84.10.22  6P in C   100P in Tea、桌、書
    84.11.3   30P＋40S(C) 3P(C)、100P(W)、10P、120P(Tea)、四周
              200C＋10X＋10S in C、麵茶
    明顯記載被告有將一定之Ｐ物質放置在該茶、桌上等物品上，其中記載「10P in
    M、好立克、麵茶。10P in C、抽屜。6P in C。100P in Tea、桌、書」 顯然與
    被告所辯稱之實驗紀錄，難認有何關連。再者，被告坦承伊曾放磷三十二在告訴
    人的杯子，也有沾到褲子，還有茶杯、牛奶、飲水、實驗室等處（見他字案85.
    5.8訊問筆錄，更一卷三一、三二、一０四、一一七頁 ），核與告訴人所有運動
    褲經偵測出局部放射性污染相符（參見一一八八四號偵查卷），且對本院前審承
    辦法官訊及：為何要放毒害物質於告訴人之茶杯、牛奶、飲水等處？答稱：因學
    業問題想讓他慢一點畢業，趁機趕上他云云（參見更一卷三一頁背面），亦不爭
    執伊有將毒物放在茶杯、牛奶、飲水等處，核與上開紀錄至為吻合。況且，如附
    表一所示85.2.18 Lab 5P in 茶，核與上開被告坦承該日下毒相符，佐以被告於
    錄音談話所談及伊下毒之時間頗長以觀，被告空口辯稱該部分記載，非其下毒之
    紀錄，伊在訊問時沒有爭執有放毒在茶杯、牛奶、飲水是因為伊的回答被法官的
    問話打斷了云云，尚難採信。
(三)證人即被告在國立中興大學選修組織培養之教授蔡新聲，於本院前審結稱：依照
    伊授課之實驗紀錄，每位研究生均分發一本很厚記事簿，每次做的實驗工作日誌
    ，均要詳細紀錄，實驗工作日誌對學校行政上無功能，而是指導教授核對論文時
    應該拿去看，核對研究報告與實驗是否吻合，目的怕研究生抄襲他人著作，損害
    教授之名譽，被告的記事本應該不是實驗工作日誌，且被告所寫的對實驗上應該
    無意義等語在卷（參見更一卷二六○頁背面），於本院證述：伊在前審所言均實
    在，組織培養實驗有專用的簡寫，就是ＴＣ，如果是植物的話是ＰＴＣ，伊自己
    從來沒有寫過ＴＥＥ，伊教過的學生他們的實驗報告應該都是寫ＴＣ，被告只是
    修伊的課，不是伊指導的研究生，所以只有在課堂上作實驗等語 (見本院更三卷
    第一四七、一四八頁 )，而被告之指導教授即證人丁○○，亦於偵查中明確結稱
    ：被告在實驗上不需要使用磷云云（參見他字案85.5.7訊問筆錄），於本院證稱
    ：一般來說乙○○在實驗中如果要標定ＤＮＡ則需要使用到磷三二，如果要做Ｄ
    ＮＡ定序的話使用Ｓ三五就可以了，他的論文需要用到ＤＮＡ定序等語 (見本院
    卷第八十八、八十九頁 )，另卷附國立中興大學九十二年六月十九日興農字第Ｚ
    000000000函載：送鑑之第一及第二本記事簿 (照片 )所載內容大部分
    與乙○○同學之實驗工作日誌無關，第三本記事簿 (照片 )所載內容部分與該生
    實驗工作及修習組織培養學課程間較具關連性，被告與告訴人之部分解讀說明均
    有背離科學紀錄方式之常規，致使該學系師長無法推斷何者之解讀較符合記事簿
    所記載之原始實情，並列出二人解讀有疑問之處，益見被告上開所稱該筆記簿上
    之紀錄是實驗紀錄云云，與事實不符，又被告對伊於記事本上記載告訴人行蹤乙
    節，並不爭執（參見更一卷一五三背面），依上各情，堪認被告不厭其煩之記載
    告訴人之行蹤，乃在便於決定下毒之時間及下毒之方法，以達伊下毒之效果，被
    告辯稱該記事簿是伊個人之實驗紀錄，非下毒紀錄云云，不足採信。
(四)被告於八十五年四月十七日早上所書保證書，明確載明下毒之毒藥共有四種（參
    見他字卷），被告雖於偵查中辯稱：該自白書是告訴人跟伊母親叫他寫的，他們
    寫好內容，他照抄並填上藥劑名稱，事實上並未下毒那些毒品云云（參見他字案
    85.5.6訊問筆錄），於本院為上述辯解，然被告於偵查中，明確供稱「（為何去
    辦退學）我學校知道我在丙○○的茶杯內放Ａcrylamide（中文學名不清楚），
    我從八十五年二月中及三月初各放了一次」、「在實驗室取得，不須登記」、「
    有什麼反應我不知，但我只知對人體有傷害」、「二次下藥的劑量都相當」、「
  大量的話應該可以致命，我有翻過書籍」、「（一月二十八日記載係何意義）‧
    ‧‧一００Ｔ即一００單位Ｅthidium  bromide，二００Ｐ即二００單位Ａcryl
    amide」等語在卷，嗣於審理中亦坦承有施放Ａcrylamide，可見被告對該四種藥
    劑之上開記載，並非毫無依憑。又檢察官於八十五年五月七日前往中興大學三間
    實驗室搜索結果，找到Ａcrylamide，Ｎalidixic acid，ＥＴＢＲ，Ｂisbensim
    ide等藥品，藥品上均有骷髏標示，另外之Ｌ─Ｖaline等四瓶並無骷髏標示，另
    外在遺傳工程中心二樓二十三室之冷凍櫃找到磷三十二的鉛罐，冰箱內找到Ｎal
    idixic acid分裝四小瓶，Ａcrylamide一瓶等情，此有勘驗筆錄在卷可稽，益見
    被告上開所書保證書四種藥品，除bis─acryla mide外之三種藥品，均客觀存在
    於被告隨手可取得之環境下，至為明顯。再依卷附行政院國軍退除役官兵輔導委
    員會臺北榮民總醫院八十六年六月四日（八六）北總內字第一００一八號函覆：
    其中(1)藥品Ａcrylamide丙烯醯胺，係有毒之化學藥品，食入可能造成嗜睡、注
    意力減低、意識混亂、幻覺、步態不穩、震顫、抽搐、昏迷、肢體麻木、週邊神
    經病變、肝腎毒性、血液病變、腸胃不適、食慾降低等症狀。中毒劑量大於每公
    斤體重五十至一００毫克時，可能造成神經病變。丙烯醯胺為動物性致癌物質，
    長期使用可造成上述毒性及增加癌症的可能性。(2)藥品Ｎal idixic acid，為抗
    菌藥物，主要醫療用途為泌尿道感染的治療；也可能用於動物或生物實驗，以抑
    制細菌生長。副作用包括腸胃症狀、中樞神經症狀（思睡、眩暈、頭痛、頭暈）
    、視覺障礙、過敏反應、光敏感反應等，過量食入中毒可能造成視覺障礙、畏光
    、昏迷、抽筋、顱內壓升高、腸胃刺激、高血糖、代謝酸性中毒、貧血等多種問
    題。慢性使用可能造成抗藥性，改變人體細菌叢，產生副作用可能性也可能增加
    。(3)ETBR係Ethidium bromide或Ｅthyl bromide（溴乙烷）之簡稱。Ethidiumbr
    omide 可引起細胞遺傳物質（核酸）之改變，故有致癌可能性；實驗室在處理此
    類物質時，必須嚴守工作守則。Ethyl bromide 有中等毒性，大量暴露可造成中
    樞神經抑制、呼吸道刺激及抑制、肝腎毒性、心律不整等。Ethidium bromide慢
    性危害為可能增加癌症可能性。Ethyl brom ide慢性危害大，可能累積劑量造成
    溴中毒之可能，會產生皮膚紅疹、頭痛、疲倦、無力、行為異常、食慾減退、體
    重減少、腎毒等。(4)Polyvinyl pyrrolido ne為聚乙烯咯酮，係大分子量低毒
    性物質。(5)Carbazole係碳氫化合物，用途為染料製造、相片版的紫外感光劑、
    殺蟲劑等。(6)Hgcl為氯化汞或氯化亞汞之化學式，係劇毒化學藥品，可造成人體
    無機汞中毒，引起厲害之腸胃道刺激與腐蝕性傷害及腎臟衰竭，可能有噁心、嘔
    吐、吐血、血便、腹痛、少尿、尿毒等症狀。慢性使用可能造成汞中毒，造成腸
    胃神經及腎臟毒害。藥瓶上標示「骷髏頭」通常代表瓶子內容物為強毒物質等情
    ，有該函文附卷可按（參見原審卷九０至九三頁）。另依卷附行政院農業委員會
    農業藥物毒物試驗所九十二年五月二十八日藥試理字第Ｚ○○○○○○○○○號
    函載Ｂisbensimide 係廣泛被用於方偵測細胞活性與死亡之螢光染劑，該物質對
    呼吸道、眼及皮膚具刺激性，過量暴露時會造成．．．．，成人 (六十公斤體重
    )服用量約一點九三二ｇ「Ｂisbensimide」，即可引起５０％致死機率，急毒性
    等級分類屬於劇毒性。可見被告上開保證書所載之藥品，除bis─acrylamide 外
    之三種藥品，均屬有毒之藥品，洵堪認定，被告於書寫保證書時，既尚未經檢察
    官偵查，該藥品之載稱，如非被告有所接觸並認識，被告儘可空白藥品名稱，何
    須逕載予保證書上，告訴人指稱被告於遭查覺有下毒時，坦承該下毒藥品名稱為
    該四種云云，尚非無據，被告辯稱該四種藥品，伊僅書寫藥劑名稱而已，並未用
    於下毒云云，尚難採信。又被告上開筆記本簡寫代號Ｐ，係記載代表Ｐ32，Ａ
    crylamide，Ｚ則代表Ｎalidixic acid，Ｔ代表ＥＴＢＲ，證人丁○○於本院更
    二審時證稱該Ａcrylamide 並無化學代號之稱呼，則被告前既辯稱Ｐ可代表下毒
    之Ａcrylamide，或磷三十二，其所書之Ｎalidixic acid，亦以Ｚ而非Ｎ為代表
    ，ＥＴＢＲ則以Ｔ而非Ｅ為代表，顯見被告下毒之毒藥代稱，尚非有統一之用語
    ，而筆記本影本及附表Ｕ、Ｂ、Ｖ、Ｎ、Ｓ、Ｍ、Ｃ等代號，係代表下毒何種物
    質，代表如何之意義，被告均堅不吐露，亦拒不說明，且如下述，同一代號（例
    如Ｐ）可能代表不同物質，然依被告坦承下磷三十二及 Ａcrylamide及保證書所
    載暨系爭Ｎalidixic acid、Ｅthidium bromide等化學藥品均係被告熟知且作實
    驗時可取得，並無礙被告有下毒上開Ａcrylamide、Ｎalidixic    acid   、Ｅ
    thidium  bromide等化學藥品及磷三十二之認定，又被告除於八十五年二月十八
    日係下Ａcrylamide化學藥品及磷三十二，三月中旬係下Ａcrylamide外（參見本
    院上訴卷二三頁背面），其餘僅能認定係將Ａcrylamide、Ｎalidixic  acid 、
    Ｅthidium  bromide等化學藥品或磷三十二，依某種不詳之比例方式下毒，併此
    敘明，再如附表一所示之下毒紀錄，其下毒之份量若干，因被告均拒不陳明，證
    人丁○○於本院更二審時，亦無從證明認定該所稱同一代號前面所載數量是否同
    一單位等情在卷，是該下毒之代號同一，所載之數量是否同一單位，均難以認定
    ，惟亦不影響上開被告下毒事實之認定，另被告下毒於告訴人何種日常用品上，
    例如83.11.26之Ｃ，既可解讀為cup，亦可解讀為coffee，而被告另辯稱84.6 17
    等所載tea應係tee之誤載，更解讀為組織培養實驗云云，然證人蔡新聲於本院證
    述：組織培養實驗有專用的簡寫，就是ＴＣ，如果是植物的話是ＰＴＣ如上述，
    證人丁○○於本院證述：不知道Ｔee在組織培養裡面是什麼的簡寫，以伊來說，
    伊不做簡寫的，就是直接寫ＴＩＳＳＵＥ─ＣＵＬＴＵＲＥ等語，又tee與tea之
    發音相同，tee意義係目標、球座、與組織培養實驗，並無關連，參以被告筆記
    本亦有誤載之情事，（見他字案、５、７證人丁○○之證述）足見被告上開所
    辯，亦難採取，被告究係下毒予cup或coffee，均無礙上情認定。
(五)被告於本院更一審時，固提出詳細之解讀表一份為憑，惟被告於交保前後之偵查
    中及其後之原審審理時，甚至於遭判決有期徒刑六年提起上訴，於本院審理時，
    ，就伊下毒藥品除上開所稱磷三十二及Ａcrylamide二種外，均未就本件附表一
    下毒內容為其他之辯稱，嗣於本院更一審，方提出解讀表，且其解讀與告訴人之
    解讀不同，又依被告上開解讀表所載，八十三年十月二十九日、十月三十日所載
    之二Ｐ，係指配製二倍濃度的Ａcrylamide 溶液，然八十四年八月二十六日之三
    ００Ｐ，則解為配製三００ml金線蓮培養基（ｐ）等等（詳細矛盾內容如本院更
    一卷九一、九二頁所載），足認被告前後就同一代號之解讀各有不同，亦無證據
    足認被告上開解讀為可採，參以被告於原審時就告訴人所提錄音內容，先否認伊
    有說過這些話云云在卷，於本院更審時，始承認「錄音帶內容看起來，是我與他
    對話不錯」（參見原審卷七十頁，本院更一卷七六頁），可見被告案發後之先後
    所供，尚非一致，自難輕信，況國立中興大學九十二年六月十九日興農字第Ｚ0
    00000000函載：送鑑之第一及第二本記事簿 (照片 )所載內容大部分與
    乙○○同學之實驗工作日誌無關，第三本記事簿 (照片 )所載內容部分與該生實
    驗工作及修習組織培養學課程間較具關連性，被告與告訴人之部分解讀說明均有
    背離科學紀錄方式之常規，致使該學系師長無法推斷何者之解讀較符合記事簿所
    記載之原始實情，並列出解讀有疑問之處如上述，益見被告上開解讀不足採信，
    證人丁○○於本院更一審時固證稱「他記的都是簡寫，簡寫每人用字都不一樣，
    其他部分大致吻合」云云（參見本院更一卷七六頁背面），另卷附財團法人食品
    工業發展研究所九十二年十一月二十四日食研生字第一七八一號函記載：送鑑記
    事簿照片三本之記載確實為ＤＮＡ序列解析、ＰＣＲ反應及組織培養之相關實驗
    紀錄，記事簿第三本首頁所列之化學品，被運用於為ＤＮＡ序列解析、ＰＣＲ反
    應及組織培養應屬合理，經深入觀察比較乙○○與丙○○之解讀報告，乙○○之
    解讀應屬合理，然財團法人食品工業發展研究所覆函僅記載二十一項明確與實驗
    相關之紀錄  (見函覆第二頁說明一)，與附表一所載無關，況且記事本三本影本
    之記載實際上諸多與實驗無關，其中八十五年二月十八日記載部分與被告坦承下
    毒之情形且相符，亦與前開國立中興大學九十二年六月十九日興農字第Ｚ000
    000000函敘不符，尚難據為有利被告之認定。
(六)關於被告下毒之毒品來源，被告先後供稱：伊是在實驗室取得Ａcrylamide化學
    藥品，不需登記，該毒物放置於一樓之實驗室內，研究生可隨意拿取云云（參見
    他字卷85.5.6訊問筆錄，更一卷三一、三二頁）。磷三十二雖是管制物品，所有
    使用人使用均需登記云云（參見他字卷85.5.6訊問筆錄）。伊是拿過磷三十二一
    次，該物品任何使用人均需登記，但那次伊並未登記云云（參見同上卷85.5.8之
    訊問筆錄，更一卷四九頁背面，更二卷三七頁），原則上磷三十二不得自由攜出
    (本更三卷第七十五頁)，經核與證人丁○○結證：被告實驗時並不需要使用到磷
    三十二，從紀錄上看不出來被告有拿過磷三十二等情相符（參見他字卷85.5.7
    訊問筆錄），雖本院前審函詢，據中興大學函覆稱「當年之磷三十二使用登記資
    料，因地震損毀，清理遺失，無法提供」云云（參見本院更一卷一九九頁），尚
    無礙上開擅自取用之認定。磷三十二係放射性物質，國立中興大學予以管制，學
    生要使用必須登記，有該校教授丁○○及胡念台於偵查庭證稱明確（參見他字卷
    85.5.7.訊問筆錄），足見被告係利用中興大學對於該放射性物質管制漏洞，意
    圖為自己不法所有，竊得磷三十二使用，至為明顯，尚非僅違反學校規定，被告
    此部分之竊盜犯行，自堪認定。再被告另供稱：實驗時雖登記有一定之數量，‧
    ‧‧‧，伊是從差額中拿取，不用登記也不被發現等語（參見他字卷85.5.6，
    85.5.8訊問筆錄），核與證人丁○○所證：磷三十二可從儀器方式取得，有可能
    從廢液中去拿取等情相符（參見同上卷85.5.7訊問筆錄，更一卷七八頁），參酌
    被告下毒之時間頗長，堪認被告除竊取上開磷三十二乙次外，另以上開方法取得
    磷三十二使用，惟被告以上開使用之殘餘而取用磷三十二，此部分所為，核非竊
    盜行為，而被告於偵審中均未就Ｎalidixic  acid，Ｅthi dium bromide等二種
    化學藥品之取得有所說明，依證據法則，應認此二種藥品，係由被告以不詳方法
    在不詳處所取得，亦不構成竊盜罪，併此敘明。
(七)告訴人丙○○於八十五年四月十六日經採取尿液，送請國立清華大學原子科學技
    術發展中心做核種分析，以判斷是否遭受放射性核種污染，經測量結果，所推算
    之半衰期接近磷三十二之十四‧三天，告訴人於該段期間受有磷三十二之體內污
    染，至為明顯，有國立清華大學原子科學技術發展中心之報告書一份在卷可稽（
    附於他字卷），又告訴人攝入磷三十二數量為十微居里，推導出告訴人所受劑量
    為０‧九三毫西弗，屬低劑量（所受劑量高於０‧五西弗為高劑量），告訴人因
    而受到低劑量輻射之負面影響，額外增加之「終生致命癌」機率為百萬分之四十
    七，額外增加之「健康損害」（即致命癌症，致命遺傳效應死亡風險、壽命損失
    風險及非致命癌之損害風險）機率為百萬分之六十八等情，亦有國立清華大學原
    子科學技術發展中心八十五年六月四日清原中心字第八五一九函所檢送報告書一
    份附卷可憑（附於他字卷），顯見告訴人因受磷三十二之體內污染，對其生命身
    體有負面影響，另依行政院國軍退除役官兵輔導委員會台北榮民總醫院九十二年
    十二月三日北總內字第Ｚ○○○○○○○○○號函載：毒藥物於體內之吸收分佈
    代謝及排除，隨這些毒藥物個別之特性及服用者之使用期間、方式、及身體狀態
    等因素而有不同，有些毒藥物更不一定由腎臟除，由尿液無法知其所服用之毒量
    ．．．．．．．尿液之毒物劑量也不全然是吸收代謝後所剩之殘留劑量，而應是
    代表留取尿液檢體時，該時段內經腎臟排出之該藥物濃度，若該毒藥物有任何之
    代謝物，還得加測這些代謝物總量，一併算出。．．．．，測定延宕之時間，所
    造成之放射劑量衰變亦得一併考慮，再被告所下之上開化學藥品，藥品包裝上貼
    有明顯之「骷髏頭」毒藥標誌，有該藥品照片可憑（附於他字卷），本件告訴人
    於案發後八十五年四月間之至台中榮民總醫院身體檢查結果及另至三軍總醫院檢
    查視力，雖屬正常，固有台中榮民總醫院檢查報告及本院向三軍總醫院函調之告
    訴人病歷資料在卷可參 (見一一八八四號偵查卷及原審卷四一頁，本院上訴卷三
    八頁），但告訴人之身體受可能致癌之負面不良影響，已極顯然，況依告訴人所
    提臺北市立仁愛醫院九十一年八月十七日之驗傷診斷書所載，告訴人受有「長期
    貧血，白血球功能異常，疑似骨髓免疫功能障礙，疑與輻射暴露相關」（參見本
    院更二卷六二頁），足見告訴人指稱其因本案受有身體病變，尚非無據，被告另
    辯稱告訴人之身體，未因其下毒而受損云云，尚難採信，被告於偵審中拒不供出
    伊所下毒藥之種類及確實劑量，告訴人受到何種毒藥之毒害，雖難具體認定，但
    無礙上開被害事實之認定。至本院前審調取之國立陽明大學「丙○○血液及尿液
    檢測報告」（參見本院更二卷七六頁），核與上開案發時所檢測劑量為０‧九三
    毫西弗，尚有差距，亦與榮總上開檢驗結果，有明顯不同，該報告僅係學術上之
    研究報告，尚難執為本案之證據。
(八)被告雖否認伊上開所為，有使告訴人受重傷之故意，惟被告當時係植物病理研究
    所之研究生，又有參加輻射防護安全講習會，有卷附之被告所有該講習會有關放
    射性溶液的開啟和分裝、意外事件的處理等應行注意事項資料可佐（附於他字卷
    內），對所下之毒物及磷三十二之毒性及影響，應知之甚稔，況且，被告於偵查
    中坦承伊知道伊這樣做，會使丙○○得癌機率比一般人高等語在卷（參見他字卷
    85.5.8偵查筆錄），於原審時亦自承伊知悉磷三十二，對人體有致癌之可能性云
    云在卷（見原審卷五九、一一一頁），被告對於告訴人可能會因磷三十二放射性
    物質及前揭有毒藥品之攝入而致癌，既有認識，竟仍下手為之，雖被告所下劑量
    不高，然其係長期接續為之，於告訴人懷疑身體狀況變差向被告詢問後，被告始
    中止下毒行為，堪認被告有使告訴人健康病變罹癌致其健康有重大不治或難治之
    重傷害之故意，被告辯稱沒有要使告訴人受重傷的意思，只是要延緩告訴人做實
    驗的進度，減慢其畢業的時間云云，然如單純要減慢告訴人畢業時間，何須以上
    開方法下毒，所辯亦不足採，至證人胡念台雖證稱：告訴人在清大所作檢測，依
    伊之推算，其所受之福射計量非常非常低；證人丁○○證稱：被告若是從實驗之
    廢液中取得毒物，其濃度應該是很低（參見同上卷85.5.7訊問筆錄），另行政院
    原子能委員會會輻字第一○四三九號函載明將整罐（○‧二五毫居里）磷─三
    十二攝入，累計「終生」受到之輻射劑量為二○八三毫侖目，依清華大學物理組
    評估，同樣狀況下之輻射劑量為二三二五毫侖目，此輻射劑量約等於民眾拾年內
    ，從自然背景輻射及人工輻射（如醫療Ｘ光等）接受之總輻射劑量，國際放射防
    護委員會第六十號報告，人體每接受一○○○毫侖目之輻射劑量，所增加之「終
    生」致命癌危險度機率為萬分之六，我國衛生署之統計資料顯示我國民終生死於
    致命癌之機率為萬分之二千，整罐（○‧二五毫居里）之磷─三十二放射性物質
    攝入人體，可能造成增加萬分之一四之患「致命癌機率」（終生），清華大學原
    子科學技術發展中心清原中心字第八五一九號函附之興大學生案輻射健康影響評
    估報告三併敘明另有學者研究指出，人體在接受低劑量輻射後，有自行修復之機
    制，然如上述，被告下毒時間甚長，下毒之次數更非被告所辯稱之僅有二次，下
    毒之實際藥品內容及劑量，被告至今猶不願透露，上開被告下毒之藥物又確會使
    人健康病變罹癌，致健康有重大不治或難治之重傷害，告訴人確受上開藥物、輻
    射污染，被告係於告訴人懷疑身體狀況變差向被告詢問後，始中止下毒行為，均
    如上述，尚難以證人胡念台、丁○○上開證述及行政院原子能委員會函、清華大
    學物理組評估、國際放射防護委員會第六十號報告暨清華大學原子科學技術發展
    中心清原中心字第八五一九號函附之興大學生案輻射健康影響評估報告即認被告
    無重傷害之故意而為有利被告之認定。綜上所述，本件事證已臻明確，被告所辯
    顯均係脫卸之詞，不足採信，其犯行應堪認定。
二、核被告所為，係犯刑法第二百七十八條第三項、第一項之使人受重傷未遂罪、第
    三百二十條第一項竊盜罪。使人受重傷未遂罪部分公訴人認係殺人未遂罪，起訴
    法條尚有未洽，應予變更，被告多次下毒行為，係使人受重傷未遂犯行之接續行
    為，僅論以一罪。又被告之使人受重傷未遂之行為，依被告所稱係欲使告訴人減
    緩實驗之進度，使其無法如期畢業，以此推定被告原定下毒之時間應至八十五年
    七月，但被告於八十五年三月間即因告訴人之查詢而停止下毒，其原因據被告辯
    稱：伊於案發前主動告知告訴人不要去接觸部分器物，參酌告訴人所提出之「事
    實經過情形報告」第二項記述，由被告口中得知長期在告訴人之茶杯等物下毒等
    語（參見他字卷），可見被告停止繼續下毒，是中止未遂，依刑法第二十七條前
    段規定減輕其刑。被告所犯上揭二罪，有方法結果之牽連關係，應依刑法第五十
    五條規定，從較重之使人受重傷未遂罪處斷。原審認被告罪證明確，予以論科，
    固非無見，但查原審誤認被告係犯殺人未遂及連續多次竊盜磷三十二及Ａcryla
    mide  等藥品之犯行，且認定被告除以磷三十二及上開丙烯醯胺等三種有害化學
    藥品下毒外，另以其他之Ｈgcl 等藥品下毒，均尚有未洽（詳後），被告上訴否
    認犯罪，雖無理由，但原審判決既有上開可議，即屬無可維持，應由本院將其撤
    銷改判。爰審酌被告受高等教育，僅因在學成績衍生之口角，即生歹念，長期跟
    蹤告訴人後，利用其科技專業知識犯罪，企圖使告訴人受重傷害於無形，惡性甚
重，並因而造成告訴人受有致癌等身體重大病變擔憂之無可彌補損害，迄今未與
    告訴人和解及其犯後態度等一切情狀，量處如主文第二項所示之刑。
三、公訴意旨另以被告有上開連續竊盜磷三十二及有害藥品Ａcrylamide，Ｎalidixi
    c acid，ＥＴＢＲ，Ｂisbensimide，ＰolyvinylＰyrrolidone，Ｃarba zole，
    Ｈgcl 等並供下毒使用，因認被告另犯竊盜及使人受重傷害罪嫌云云，按犯罪事
    實應依證據認定之，無證據不得認定其犯罪事實，刑事訴訟法第一百五十四條第
    二項定有明文，訊據被告僅坦承未登記拿取磷三十二乙次，否認其餘罪行，經查
    被告既係研究生，可任意取得非管制之藥品使用，而取得磷三十二之途徑並非除
    竊盜外別無他法，佐以證人丁○○上開所證，可見被告取得磷三十二之方法甚多
    ，除被告坦承之一次外，其餘被告下毒使用磷三十二部分並無證據足認係竊盜所
    得，又上開有害藥品之Ａcrylamide，被告可自實驗室任意取得，自非竊盜犯行
    ，其他ＥＴＢＲ等藥品，被告取得途徑尚非僅有實驗室一途，亦無證據足認被告
    係自實驗室竊盜取得，另亦無證據足認被告有以磷三十二及Ａcrylamide、Ｎal
    idixic acid、Ｅthidium bromide等藥物以外之藥品下毒，因公訴人認此部分與
    上開有罪判決部分分別具有連續犯、牽連犯之裁判上一罪及實質上一罪 (使人受
    重傷 )之關係，爰不另為無罪之諭知。再證人丁○○固證稱：實驗室進出很複雜
    ，除了學生做實驗外，學生聊天都有可能云云（參見本院更一卷七八頁），且被
    告於遭錄音時亦陳稱「有放在蒸餾水的筒子」云云（參見同上卷一一七頁），然
    此情事，並無其他佐證可憑，中興大學亦無其他學生受害之陳稱，與告訴人同樣
    做核種分析檢測之王志宏同學，復無明顯受害跡象，檢察官亦未起訴被告另犯刑
    法第一百九十條第一項之罪嫌，本院迄今復查無其他補強證據，自難認被告有此
    部分犯行，附此敘明。
四、據上論斷，應依刑事訴訟法第三百六十九條第一項前段、第三百六十四條、第二
    百九十九條第一項前段、第三百條、刑法第二百七十八條第三項、第一項、第三
    百二十條第一項、第二十七條前段、第五十五條，罰金罰鍰提高標準條例第一條
    前段，判決如主文。
本案經檢察官甲○○到庭執行職務
中      華      民      國      九十三  年      一      月      八      日
                                臺灣高等法院臺中分院刑事第九庭
                    審判長法  官  康  應  龍
                                            法  官  趙  春  碧
                                            法  官  張  國  忠
右正本證明與原本無異。
如不服本判決應於收受送達後十日內向本院提出上訴書狀，其未敘述上訴之理由者並
得於提起上訴後十日內向本院補提理由書（均須按他造當事人之人數附繕本）。
                                            書記官  黃  薰  慧
中      華      民      國      九十三  年      一      月      十二    日
附表一：
下毒時間            下 毒 記 錄
83.10.29            Lab  2P
83.10.30            Lab  2P
83.11.5             Lab  1P in W   2×2P in M
                         10U＋3B in SP
83.11.6             Lab  2P in M
83.11.26            Lab  2P in C(5)
                         20P in W
83.12.30            Lab  3P in C
                         10P in W
84.1.4              8P in C
                    150P in W
84.1.14             2P×2 in M
                    5B in 餅
84.1.21             20P in W
     2P in M
84.1.22             15V in 白   5B in PO  RADIO
84.1.28             5V、5P in W    5P in 木   4P in C
84.2.10             30P in W    2P in M
84.3.16             40P in W   2×2P in M
                    100N in T   6P in C    20S in SP
84.4.9              P in C     10P in木
84.5.2              P in C
84.6.17             8P in C
84.6.23             24S in C
84.8.26             53M＋2S in C
                    300P＋100D in Tea
84.9.2              21P in C
84.9.5              400P in Tea
                    200P(10入) Tea、Brush
                    10×P 桌面、抽屜、印章、書櫃、椅子、拖鞋、球鞋
84.9.24             100P in W    140P in Tea
                    10P in M、好立克、麵茶
84.10.1             10P in C、抽屜
84.10.22            6P in C    100P in Tea、桌、書
84.11.3             30P＋40S(C)
                    3P(C)、100P(W)、10P、120P(Tea)、四周
84.11.11            4P(C)、P  Car、Key
84.12.31            100T、400P(W)、150C(M)
                    20S、5P(C)、11P(C)
85.1.24             Lab  2P(P)
85.1.25             Lab  D in D
85.1.28             Lab(D)  2P in P
                    200C＋10X＋10S in C、麵茶
                    100T＋200P in W
85.2.12             Lab  D in T
85.2.18             Lab  5P in 茶
85.三月             不詳數量Ａcrylamide在某用品上
                                                                      Ａ
